【裁判字號】    97,上訴,893
【裁判日期】    970821
【裁判案由】    搶奪等
【裁判全文】
臺灣高等法院臺南分院刑事判決        97年度上訴字第893號
上  訴  人
即  被  告  丙○○
                    （現另案於臺灣臺南看守所羈押中）
上列上訴人因搶奪等案件，不服臺灣臺南地方法院97年度訴字第
969號中華民國97年6月30日第一審判決（起訴案號：臺灣臺南地
方法院檢察署97年度偵字第7419、7630號，97年度毒偵字第1144
號），提起上訴，本院判決如下：
    主  文
上訴駁回。
    理  由
一、上訴意旨略以：
(一)、九十七年一月十二日下午一時五十分許，在高雄市○○街二
    四０號前，趁甲○○不注意之際，徒手竊取甲○○所有之電
    子磅秤一個，為警循線查獲，經臺南地方法院判決有期徒刑
    七月。惟按犯普通竊盜罪應處五年以下有期徒刑、拘役或五
    百元以下罰金，本案被告係以徒手去取磅秤，其價值非鉅（
    市價約一千多元），行為過程並無傷及被害人，且於審理時
    坦承犯行，顯已頗有悔意，當會記取以前及此次之教訓，嗣
    後應不敢再犯，又依刑法第三百二十一條之加重竊盜罪規定
    ，處有期徒刑六月以上、五年以下有期徒刑，與普通竊盜罪
    比較，原審判被告七月有期徒刑，顯屬過重。
(二)、九十七年一月二十八日下午八時三十分許，在高雄楠梓區○
    ○路與德民路口，被告騎乘機車自乙○○後方，快速駛來趁
    其不備之際，徒手搶奪放置在腳踏車菜籃內之皮包一個（內
    有現金新台幣四百元，證件、信用卡與面額七百元之禮券等
    物品），得手後除將現金花用外，其餘物品則均丟棄，嗣為
    警依據民眾所提供之車牌號碼，始循線查獲，經原審判處有
    期徒刑一年二月。但按刑法第三百二十五條之普通搶奪罪，
    搶奪他人之動產者，處有六月以上五年以下有期徒刑。因而
    致人於死者，處無期徒刑或七年以上有期徒刑之規定，被告
    作案時係徒手行搶，過程中未傷及被害人，而搶奪所得之財
    物，僅四百元，所犯情節輕微，原審未審酌上開情狀，重判
    一年二月有期徒刑，自屬過重。
(三)、綜上述理由，被告係以徒手作案，行為過程並無傷害任何被
    害人，所得利益又非鉅，且審理時坦承犯行之態度，以及其
    智識程度，生活狀況等一切情狀，均符合刑法第五十九條及
    第六十一條之規定，犯罪情況可憫恕，且情節輕微，未造成
    犯罪所生之重大危險或損害，因此請撤銷原判決，從輕量刑
    ，以便上訴人有改過自新之機會云云。
二、按刑事訴訟法第三百六十一條、第三百六十七條規定，不服
    地方法院之第一審判決而上訴者，應提出上訴書狀，並敘述
    具體理由，為上訴必備之程式；其所提出之書狀未敘述上訴
    理由，或僅曾以言詞陳述上訴理由者，均應於上訴期間屆滿
    後二十日內補提理由書於第一審法院。第一審法院經形式審
    查，認逾期未補提上訴理由者，應定期間先命補正；逾期未
    補正者，為上訴不合法律上之程式，應以裁定駁回。倘已提
    出上訴理由，但所提非屬具體理由者，則由第二審法院以上
    訴不合法律上之程式，判決駁回。而所謂「具體理由」，必
    依據卷內既有訴訟資料或提出新事證，指摘或表明第一審判
    決有何採證認事、用法或量刑等足以影響判決本旨之不當或
    違法，而構成應予撤銷之具體事由，始克當之（例如：依憑
    證據法則具體指出所採證據何以不具證據能力，或依憑卷證
    資料，明確指出所為證據證明力之判斷如何違背經驗、論理
    法則）；倘僅泛言原判決認定事實錯誤、違背法令、量刑失
    之過重或輕縱，而未依上揭意旨指出具體事由，或形式上雖
    已指出具體事由，然該事由縱使屬實，亦不足以認為原判決
    有何不當或違法者（例如：對不具有調查必要性之證據，法
    院未依聲請調查亦未說明理由，或援用證據不當，但除去該
    證據仍應為同一事實之認定），皆難謂係具體理由，俾與第
    二審上訴制度旨在請求第二審法院撤銷、變更第一審不當或
    違法之判決，以實現個案救濟之立法目的相契合，並節制濫
    行上訴（最高法院九十七年度台上字第八九二號判決參照）
    。
三、查本件上訴人前揭上訴理由僅謂其竊盜、搶奪等犯行所侵害
    之利益非鉅，手段輕微，未造成被害人身體、健康損害，且
    犯後坦承犯行等情狀，原審所為量刑顯屬過重云云，此外並
    未就原審判決有何違法或不當之處為具體指摘。然原審判決
    以被告（即上訴人）年僅三十三歲，正值青壯年，四肢健全
    ，不思以正當途徑賺取所需，因缺錢購買毒品施用，即以竊
    盜、搶奪等方式獲取財物，惡性非輕，所幸竊盜及搶奪之手
    段，未造成被害人甲○○、乙○○受有身體其他傷害，所得
    財物價值亦屬非鉅，……暨被告於警訊及偵查時對竊盜及搶
    奪犯行均矢口否認，於審理時始坦承不諱之犯後態度以及其
    智識程度、生活狀況等一切情狀，認檢察官對被告所犯上開
    四罪具體求刑應執行有期徒刑三年八月，罪刑尚屬過重，分
    別就所犯竊盜罪，處有期徒刑七月；犯搶奪罪，處有期徒刑
    一年二月，較為妥適，並依刑法第五十一條第五款規定連同
    未上訴之施用第一、二級毒品罪所處有期徒刑十月、六月，
    合併定應執行有期徒刑二年十月等語。是原審已就上訴人上
    訴理由所指之量刑過重之各項情狀加以審酌。從而上訴人以
    上開上訴理由指摘原審判決量刑過重，乃係就原審判決已斟
    酌之理由提起上訴，並非依據卷內既有訴訟資料或提出新事
    證，指摘或表明第一審判決有何採證認事、用法或量刑等足
    以影響判決本旨之不當或違法之具體事由（按上訴理由是否
    具體，係屬第二審審查之範圍，不在命補正之列，刑事訴訟
    法第三百六十一條修正立法理由參照）。按之上開規定，本
    件上訴顯屬違背法律上之程式，應由本院依同法第三百六十
    七條前段、第三百七十二條不經言詞辯論判決如主文。
中    華    民    國    97    年    8     月    21    日
                  刑事第三庭    審判長法  官    陳義仲
                                      法  官    蘇清水
                                      法  官    宋明蒼
以上正本證明與原本無異。
搶奪部份如不服本判決，應於收受本判決後十日內向本院提出上
訴書狀。其未敘述上訴理由者並得於提起上訴後十日內向本院補
提理由書狀（均須按他造當事人之人數附繕本）「切勿逕送上級
法院」。
竊盜部分不得上訴。
                                      書記官    翁心欣
中    華    民    國    97    年    8     月    21    日


司法院資訊處製作；財團法人民間司法改革基金會備份。
